【裁判字號】    99,訴,75
【裁判日期】    990429
【裁判案由】    搶奪等
【裁判全文】
臺灣新竹地方法院刑事判決                99年度訴字第75號
公  訴  人  臺灣新竹地方法院檢察署檢察官
被      告  丙○○
            丁○○
上列被告因搶奪等案件，經檢察官提起公訴（99年度偵字第2389
），本院依簡式審判程序判決如下：
    主  文
丙○○共同竊盜（事實二(一)部分），累犯，處有期徒刑伍月，扣
案之鑰匙壹支，沒收；又共同竊盜（事實二(二)部分），累犯，處
有期徒刑伍月，扣案之鑰匙壹支，沒收；又共同意圖為自己不法
之所有，而搶奪他人之動產（事實二(三)部分），累犯，處有期徒
刑捌月；又行使偽造私文書，足以生損害於公眾及他人（事實二
(四)部分），累犯，處有期徒刑陸月，台北富邦商業銀行信用卡背
面、頡聲通訊器材行刷卡簽帳單商店存根聯上偽造之「陳偉豪」
署名共枚，均沒收之；應執行有期徒刑壹年拾月，扣案之鑰匙
壹支、台北富邦商業銀行信用卡背面、頡聲通訊器材行刷卡簽帳
單商店存根聯上偽造之「陳偉豪」署名共枚，均沒收之。
丁○○共同竊盜（事實二(一)部分），累犯，處有期徒刑伍月，扣
案之鑰匙壹支，沒收；又共同竊盜（事實二(二)部分），累犯，處
有期徒刑伍月，扣案之鑰匙壹支，沒收；又共同意圖為自己不法
之所有，而搶奪他人之動產（事實二(三)部分），累犯，處有期徒
刑捌月；又行使偽造私文書，足以生損害於公眾及他人（事實二
(四)部分），累犯，處有期徒刑陸月，台北富邦商業銀行信用卡背
面、頡聲通訊器材行刷卡簽帳單商店存根聯上偽造之「陳偉豪」
署名共枚，均沒收之；應執行有期徒刑壹年拾月，扣案之鑰匙
壹支、台北富邦商業銀行信用卡背面、頡聲通訊器材行刷卡簽帳
單商店存根聯上偽造之「陳偉豪」署名共枚，均沒收之。
    事  實
一、丙○○前因竊盜案件，經本院於民國96年 7月27日以96年度
    易字第455號判決判處應執行有期徒刑1年10月確定；又因違
    反毒品危害防制條例案件，經本院於96年11月19日以96年度
    訴字第699號判決判處應執行有期徒刑1年，並於96年12月 7
    日確定，上開2罪並經本院於97年3月31日以97年度聲字第21
    4號定應執行刑為有期徒刑2年10月確定，並於99年3月1日縮
    短刑期執行完畢出監；丁○○前因竊盜案件，經本院於97年
    3月31日日以97年度竹簡字第214號判決判處有期徒刑 3月，
    並於97年 4月19日確定；又因詐欺案件，經本院於98年1月7
    日以97年度竹簡字第278號判決判處有期徒刑3月，並於98年
    1月22日確定；又因詐欺案件，經本院於98年4月17日以98年
    度審竹簡字第137號判決判處有期徒刑4月，並於98年8月8日
    確定，上開3罪並經本院於98年7月24日以98年度聲字第 831
    號定應執行刑為有期徒刑 9月確定，並於98年11月30日縮短
    刑期執行完畢出監。
二、丙○○、丁○○共同基於意圖為自己不法所有之竊盜、搶奪
    、行使偽造私文書、詐欺取財之犯意聯絡與行為分工，而分
    別為下列行為：
(一)、於99年3月6日12時許，在新竹市○區○○街 1巷機車停車場
    內，見乙○○所有之車牌號碼 HFJ-040號重型機車停放該處
    ，竟由丙○○在旁把風，丁○○則以自備之鑰匙發動電門徒
    手竊取上開機車，得手後供己代步之用（車牌號碼 HFJ-040
    號重型機車業由乙○○領回）。
(二)、於99年3月6日13時許，丁○○與丙○○共乘上開竊得之機車
    行經新竹市○○路○段時，因車輛故障，2人將之棄置於路旁
    ，在新竹市○○路○段321號工研院人行道前，見戊○○所有
    之車牌號碼 JR9-975號重型機車停放該處，竟由丙○○在旁
    把風，丁○○則以自備之鑰匙發動電門徒手竊取上開機車，
    得手後供己代步之用（車牌號碼號 JR9-975號重型機車業戊○○領回）。
(三)、於99年3 月16日14時40分許，在新竹市○區○○街35巷3 號
    前，由丁○○駕駛上揭竊得之車牌號碼JR9-975 號重型機車
    ，其後搭載丙○○，趁路人甲○○不及防備之際，從其後方
    搶奪甲○○左手之「紅藍女用側揹布包」1 個（內有現金新
    臺幣（下同）1,500 元、台北富邦商業銀行信用卡、渣打商
    業銀行信用卡及金融卡、國泰世華銀行金融卡、華南商業銀
    行金融卡、國民身分證、行車執照、汽車保險卡、健保卡、
    大潤發會員卡各1 張、電腦隨身碟、鑰匙、香符袋各1 個、
    毛筆2 支等物），得手後丁○○與丙○○將現金1,500 元花
    用殆盡，丁○○並將台北富邦商業銀行信用卡、渣打商業銀
    行信用卡及金融卡、國泰世華銀行金融卡、華南商業銀行金
    融卡各1 張留為己用，嗣後將其中部分物品丟棄在不詳處所
    （紅藍女用側揹布包1 個、國民身分證、行車執照、汽車保
    險卡、健保卡、大潤發會員卡各1 張、電腦隨身碟、鑰匙、
    香符袋各1 個、毛筆2 支等物業由甲○○之父江錦坤領回）
    。
(四)、於99年 3月16日14時40分許至同日14時51分許間，先在不詳
    地點由丁○○在上開竊得之甲○○所有之台北富邦商業銀行
    信用卡（卡號為0000000000000000號）背面偽造「陳偉豪」
    之署押後，於同日14時51分許至位在新竹市○○路 301號之
    「頡聲通訊器材行」，持上開搶得之台北富邦商業銀行信用
    卡，佯為該信用卡真正持有人，將該信用卡交付予特約商店
    「頡聲通訊器材行」之店員鍾筱岑刷卡辨識，並在屬於私文
    書之簽帳單之商店存根聯上接續偽造「陳偉豪」之署押，以
    表示「陳偉豪」同意依據信用卡持卡人合約條件，按簽帳單
    之金額付款予發卡銀行而偽造不實之簽帳單之私文書，復將
    該偽造之簽帳單交予該特約商店之店員鍾筱岑收執，而接續
    行使偽造私文書，致上開特約商店店員鍾筱岑不疑有詐，陷
    於錯誤，而允予簽帳消費，除將持卡人存根聯簽帳單交予丁○○收執，並交付兩次刷卡購得之「G-PLUS」廠牌、型號為
    GB628 號之白色及黑色行動電話、「美國大聯盟」廠牌、型
    號為N180號之黑色行動電話各1支，總計所得商品價值為21,
    800 元，足以生損害於陳偉豪、甲○○、台北富邦商業銀行
    、頡聲通訊器材行及財團法人聯合信用卡處理中心管理之正
    確性。嗣因甲○○掛失上開台北富邦商業銀行信用卡時發現
    該卡片已遭盜刷而報警處理，經警調閱特約商店頡聲通訊器
    材行監視錄影帶後，始循線查獲上情。
三、案經新竹市警察局報告臺灣新竹地方法院檢察署檢察官偵查
    起訴。
    理  由
一、本件被告丙○○、丁○○所犯竊盜、搶奪、行使偽造私文書
    及詐欺取財等罪，均非死刑、無期徒刑、最輕本刑為 3年以
    上有期徒刑之罪，被告 2人於本院準備程序進行中，就被訴
    事實為有罪之陳述，經本院認合於刑事訴訟法第273條之1第
    1項之規定，裁定進行簡式審判程序。
二、上揭事實，業據被告丙○○、丁○○於本院準備程序及簡式
    審判程序中坦白承認（本院卷第49頁、第57頁），核與被害
    人乙○○、戊○○、甲○○於警詢中指訴被害情節、證人江
    錦坤、鍾筱岑、黃冠雄於警詢中證述經過情形大致相符（偵
    卷第21頁至第30頁、第129頁），並有贓物認領保管單3紙、
    新竹市警察局扣押筆錄、扣押物品目錄表、扣押物品收據各
    4 紙、監視器翻拍畫面照片10張、照片17張、新竹市警察局
    車輛協尋電腦輸入單、新竹市警察局車輛尋獲電腦輸入單各
    1紙附卷可參（偵卷第31頁至第49頁、第55頁至第68頁、第7
    1 頁至第72頁），且有偽簽之簽帳單2紙及鑰匙1支在卷可證
    。足認被告 2人之自白，應與事實相符，堪予採信，本件事
    證明確，被告2人犯行均堪以認定，應依法論科。
三、論罪：
(一)、按在信用卡背面簽名欄簽名，自形式上整體觀察，即足以知
    悉係表示信用卡之簽名者於信用卡有效期限內有權使用該信
    用卡之辨識及證明，並非依習慣或特約表示一定用意之證明
    ，性質上係屬刑法第 210條之私文書，最高法院94年度台上
    字第2375號判決意旨可資參照；次按，在信用卡簽帳單上之
    顧客簽名欄內偽造持卡人名義之簽名，表示持卡人與特約商
    店完成交易之意，而其已收受特約商店所提供之財物或服務
    ，及確認消費金額之文義，供為特約商店經由收單銀行向發
    卡銀行請款之用，並表示持卡人同意依據信用卡持卡人與發
    卡銀行間所成立之合約條件，願依照按簽帳單金額付款與發
    卡銀行之意，而使該簽帳單含有契約文書、收據或請款單之
    性質，亦屬私文書。
(二)、核被告就事實欄二(一)、(二)部分所為，均係犯竊盜罪；就事實
    欄二(三)部分所為係犯搶奪罪；就事實欄二(四)部分所為係犯行
    使造私文書及詐欺取財罪。被告 2人於信用卡背面偽造「陳
    偉豪」署押及於 2次簽帳單上偽造「陳偉豪」之署押，均屬
    各次偽造私文書之階段行為，又其偽造信用卡背面私文書及
    偽造簽帳單之私文書後，復持以行使，其各次偽造之低度行
    為，分別為行使之高度行為所吸收，均不另論罪。
(三)、被告 2人就上開犯行，有共同之犯意聯絡及行為分擔，均為
    共同正犯。被告 2人於臺北富邦銀行所核發之信用卡後背面
    簽名後，進而持以刷卡消費，以被害人陳偉豪之名義偽造簽
    帳單，均係為達刷卡消費詐欺取財之目的，是其上開行為在
    客觀依社會一般通念，均係在該等行為之著手階段，自應認
    被告 2人前開所為，係基於同一犯罪故意，而實行一個犯罪
    行為，屬一行為觸犯行使偽造私文書及詐欺取財 2罪名，而
    為想像競合犯，應依刑法第55條之規定，從一重之行使偽造
    私文書罪處斷。再者，被告就犯罪事實二(四)共 2次於帳單上
    偽造「陳偉豪」之簽名，接續進行消費，係於密切接近之時
    間地點實施，而侵害同一法益，各行為之獨立性極為薄弱，
    依一般社會觀念，在時間差距上，難以強行分開，在刑法評
    價上，以視為數個舉動之接續施行，故屬接續犯之一行為。
(四)、被告2人就上開先後2次竊盜犯行、1次搶奪犯行及1次行使偽
    造私文書犯行間，犯意各別、行為互殊，犯罪地點及被害人
    亦均不相同，應予分論併罰。
(五)、被告 2人分別有詳如事實欄所載之前科紀錄，有臺灣高等法
    院被告前案紀錄表2份在卷可查，其2人均於有期徒刑執行完
    畢後， 5年內故意再犯本案有期徒刑以上之罪，均為累犯，
    均應依刑法第47條第1項之規定加重其刑。
四、科刑：
(一)、爰審酌被告丙○○有多次竊盜、違反毒品危害防制條例之前
    科素行；被告丁○○有多次竊盜、詐欺、偽造文書之前科素
    行，竟均不知戒慎其行，竊取及搶奪他人財物，顯不尊重他
    人財產權益之犯罪動機與目的、行竊次數2次、搶奪次數1次
    、竊盜及搶奪所得財物價值非鉅；盜用他人之信用卡，供己
    恣意持卡消費，以滿足一己之物慾，足生損害信用卡發卡銀
    行對於信用卡使用管理之正確性，並影響交易秩序及危害社
    會治安，造成被害人之損害及於本院準備程序及審理時坦認
    全部犯行之犯罪後態度等一切情狀，分別量處如主文所示之
    刑，並分別定應執行刑。
(二)、扣案之鑰匙 1支，係被告丁○○所有供其與被告丙○○共犯
    上開事實欄二(一)、(二)所示竊盜犯行所用之物，自應依刑法第
    38條第1項第2款之規定，宣告沒收之；至本件被告丁○○在
    台北富邦商業銀行信用卡（卡號為0000000000000000號）背
    面偽造之「陳偉豪」署名 1枚及「頡聲通訊器材行」刷卡簽
    帳單上偽造之「陳偉豪」署名 2枚，均係偽造之署押，不問
    屬於犯人與否，均應依刑法第219條之規定，宣告沒收之。
五、據上論斷，應依刑事訴訟法第 273條之1第1項、第299條第1
    項前段，刑法第28條、第210條、第216條、第320條第1項、
    第325條第1項、第339條第1項、第55條、第51條第5款、第4
    7條第1項、第38條第1項第2款、第219條，刑法施行法第1條
    之1，判決如主文。
本案經檢察官陳瑞仁到庭執行職務。
中    華    民    國    99    年    4     月    29    日
                  刑事第二庭    法  官  楊數盈
以上正本證明與原本無異。
如不服本判決應於收受本判決後10日內向本院提出上訴書狀，上
訴書狀應敘述具體理由。上訴書狀未敘述上訴理由者，應於上訴
期間屆滿後20日內補提理由書狀於本院（均須按他造當事人之人
數附繕本）「切勿逕送上級法院」。
中    華    民    國    99    年    4     月    29    日
                                書記官  陳麗麗
附錄本案論罪科刑法條：
刑法第210條
偽造、變造私文書，足以生損害於公眾或他人者，處5 年以下有
期徒刑。
刑法第216條
行使第210條至第215條之文書者，依偽造、變造文書或登載不實
事項或使登載不實事項之規定處斷。
刑法第339條第1項
意圖為自己或第三人不法之所有，以詐術使人將本人或第三人之
物交付者，處5年以下有期徒刑、拘役或科或併科1,000元以下罰
金。
刑法第320條第1項
意圖為自己或第三人不法之所有，而竊取他人之動產者，為竊盜
罪，處5年以下有期徒刑、拘役或500元以下罰金。
刑法第325條第1項
意圖為自己或第三人不法之所有，而搶奪他人之動產者，處6 月
以上5年以下有期徒刑。

司法院資訊處製作；財團法人民間司法改革基金會備份。
